【裁判字號】    96,交抗,955
【裁判日期】    970213
【裁判案由】    違反道路交通管理處罰條例
【裁判全文】
臺灣高等法院交通事件裁定             96年度交抗字第955號
抗  告  人
即受處分人  甲○○
上列抗告人因違反道路交通管理處罰條例案件，不服臺灣桃園地
方法院，中華民國96年10月4日所為裁定（95年度交聲字第483號
），提起抗告，本院裁定如下：
    主  文
抗告駁回。
    理  由
一、本件原裁定以原處分意旨略以異議人即受處分人甲○○於民
    國95年9月23日晚間8時25分，騎乘未申請車牌且未依公路法
    取得安全審驗合格證明之日本進口HONDA牌重型機車，行經
    桃園縣平鎮市○○路與環南路口，為桃園縣政府警察局交通
    隊平鎮小隊員警舉發，除依法扣留該車外，並依道路交通管
    理處罰條例第12條第1項第1款（下述之桃園縣政府警察局桃
    警局交字第DB0000000號舉發違反道路交通管理事件通知單
    上誤載為第2款）之規定，當場掣開桃警局交字第DB0000000
    號舉發違反道路交通管理事件通知單（下稱舉發通知單），
    再經原處分機關於96年9月27日壢監裁字第裁53-DB0000000
    號違反道路交通管理事件裁決書，以相同事由裁處罰鍰新臺
    幣（下同）3,600元，並沒入車輛。異議人於同年月28日聲
    明異議。及異議人異議意旨略以伊所有之上開車輛剛組裝完
    畢，還來不及申請合法審驗，還在試車階段，故未取得證明
    文件，待試車完備後再向監理機關申請合法審驗，請勿沒入
    異議人之車輛，避免造成異議人重大損失云云。經查異議人
    為警舉發所駕駛之上開車輛並未領有車牌，且未依公路法規
    定取得安全審驗合格證明而行駛於公路一節，業據異議人自
    承：伊所有之上開車輛剛組裝完畢，還來不及申請合法審驗
    ，還在試車階段，故未取得證明文件等語明確（見卷附聲明
    異議狀），且異議人為警查獲當日所騎乘之車輛，係懸掛上
    載「台灣車」字樣之車牌，該車牌形式亦與當年度監理機關
    合法核發之車牌上方係載「台灣省」、「台北市」、「高雄
    市」等地域識別字樣迥異，此復有舉發車輛照片6張在卷可
    憑，異議人確有於上開時、地駕駛未領有牌照、未依公路法
    規定取得安全檢審合格證明車輛之違規行為，足堪認定。至
    異議人所辯因車輛剛組裝完畢，未及申請合法審驗，待試車
    完備後再向監理機關申請合法審驗云云，無解其前開違規情
    事。原裁決機關以異議人有前揭違規事實，依道路交通管理
    處罰條例第12條第1項第1款、違反道路交通管理事件統一裁
    罰基準表之規定，裁處罰鍰3,600元，並沒入前開車輛，核
    無違誤。本件異議人之異議為無理由，自應將其異議駁回。
二、抗告意旨略以抗告人當時正在等紅燈，舉發員警由後方伸手
    強行搶走機車鑰匙，應屬非法取締，且該機車引擎係經合法
    程序報關進口，原裁定不應將全車沒入，爰提起抗告等。
三、按「汽車有下列情形之一者，處汽車所有人新臺幣3,600元
    以上10,800元以下罰鍰，並禁止其行駛：一、未領用牌照行
    駛」、「前項第1款中屬未依公路法規定取得安全審驗合格
    證明，及第2款、第9款之車輛並沒入之」，道路交通管理處
    罰條例第12條第1項第1款、第2項前段分別定有明文。查本
    件抗告人於前開時、地為警舉發所駕駛之上開車輛並未領有
    車牌，且未依公路法規定取得安全審驗合格證明而行駛於公
    路一節，業據抗告人即受處分人於聲明異議狀及抗告狀中坦
    承不諱，亦有舉發車輛照片6張、桃園縣政府警察局桃警局
    交字第DB0000000號舉發違反道路交通管理事件通知單及交
    通部公路總局新竹區監理所中壢監理站96年9月27日壢監裁
    字第裁53-DB0000000號違反道路交通管理事件裁決書影本各
    乙紙在卷可憑，復無何證據足資證明本件舉發警員有違法取
    締之情事，是抗告人確有於上開時、地駕駛未領有牌照車輛
    之違規行為無疑。按汽車及電車均應符合交通部規定之安全
    檢驗標準，並應經車輛型式安全檢測及審驗合格，取得安全
    審驗合格證明書，始得辦理登記、檢驗、領照，公路法第63
    條第1項定有明文，又汽車牌照包括號牌、行車執照及拖車
    使用證，為行車之許可憑證，由汽車所有人向公路監理機關
    申請登記，道路交通安全規則第8條亦定有明文，再車輛型
    式安全審驗：指車輛申請新領牌照前，對其特定車型之安全
    及規格符合性所為之審驗；國內車輛製造廠、底盤車製造廠
    、車身打造廠、進口商及進口人，其製造、打造或進口之車
    輛，應經檢測機構或審驗機構依交通部所訂車輛安全檢測基
    準檢測並出具安全檢測報告，並向審驗機構申請辦理車輛型
    式安全審驗合格且取得安全審驗合格證明書後，始得向公路
    監理機關辦理新領牌照登記、檢驗、領照等，車輛型式安全
    審驗管理辦法第2條第1款、第3條亦分別定有明文，查本件
    抗告人所駕駛之車輛，抗告人並未提出有依公路法規定取得
    安全審驗合格之證明，其前揭所駕駛之車輛自屬未依公路法
    規定取得安全審驗合格之證明，抗告人既未取得安全審驗合
    格之證明，即未依法領得前揭其所駕駛車輛之牌照，其未領
    得前揭其所駕駛車輛之牌照而在前揭之桃園縣平鎮市行駛，
    揆諸前揭交通法令之規定，抗告人自屬未領用牌照而行駛且
    屬未依公路法規定取得安全審驗合格證明，本件抗告人之違
    規事實明確，原審因認原處分機關就抗告人前開違規行為，
    援引前揭之規定裁處抗告人罰鍰3,600元，並沒入前開車輛
    ，核無違誤，而駁回抗告人於原審之異議等，揆諸前揭之規
    定，並無不當，抗告人之抗告為無理由，應予駁回。
 ，
四、依道路交通管理處罰條例第89條，道路交通案件處理辦法第
    26條，刑事訴訟法第412條裁定如主文。
中    華    民    國    97    年    2     月    13    日
                  刑事第七庭  審判長法  官 黃麗生
                                    法  官 江國華
                                    法  官 許宗和
以上正本證明與原本無異。
不得再抗告。
                                    書記官 林淑貞
中    華    民    國    97    年    2    月     14    日


司法院資訊處製作；財團法人民間司法改革基金會備份。
